【裁判字號】    92,重訴,157
【裁判日期】    921111
【裁判案由】    損害賠償
【裁判全文】
臺灣嘉義地方法院民事判決  九十二年度重訴字第一五七號
    原      告  甲○○      民.
    兼右一人
    法定代理人  丙○○
    訴訟代理人  吳宏輝律師
    被      告  乙○○      住.
右當事人間請求損害賠償事件，經本院刑事庭移送而來（九十二年度交附民字第一四
號），於民國九十二年十月二十八日辯論終結，本院判決如左：
    主      文
被告應給付原告丙○○新台幣佰伍拾萬柒仟零壹拾陸元、原告甲○○新台幣壹佰
伍拾萬仟佰壹拾壹元，及均自民國九十二年一月二十八日起至清償日止，按年息
百分之五計算之利息。
原告其餘之訴駁回。
訴訟費用由被告負擔分之二十分之七；餘由原告丙○○負擔二十分之八、原告甲○○
負擔二十分之五。
    事      實
甲、原告方面
一、聲明：
（一）被告應給付原告丙○○新台幣（下同）八百九十五萬九千零七十六元，及自起
      訴狀繕本送達被告之翌日起至清償日止，按年息百分之五計算之利息。
（二）被告應給付原告甲○○新台幣五百五十萬三千三百一十一元，及自起訴狀繕本
      送達被告之翌日起至清償日止，按年息百分之五計算之利息。
二、陳述：
（一）被告於民國九十一年七月九日晚上十一時三十分許，酒後無照駕駛車牌號碼九
      Ｌ─四一０號自用小客車，沿嘉一五七線公路由北向南往朴子市方向行駛，行
      經該路與德興段路口，疏於注意前方行車之動態，自後追撞同向行駛在前由王
      俊宏所駕駛車牌號碼ＰＥＬ─四五三號、後載其妻即原告丙○○之重型機車，
      致使其等人車倒地，王俊宏受有頭部外傷，丙○○受有左側遠端脛腓骨骨折、
      右側遠端脛骨骨折及胸部鈍挫傷之傷害，王俊宏經送往嘉義縣朴子市長庚紀念
      醫院急救無效，延至翌日凌晨零時三十分許，仍因頭部外傷併腦出血不治死亡
      ，刑事部分經本院以九十一年度交易字第二五六號刑事判決處被告有期徒刑四
      月在案。
（二）原告丙○○為被害人之一，且與甲○○分別為王俊宏之妻、女，依民法第一百
      八十四條前段、第一百九十二條第一、第二項、第一百九十三條第一項、第一
      百九十五條之規定，請求被告賠償下列損害：
      (1)原告丙○○部分：
        殯葬費：原告丙○○之夫王俊宏因本件事故死亡，原告丙○○支出殯葬費
          用三十六萬零二百元。
        醫療費用：原告丙○○身體受傷支出醫療費用六千三百八十三元、為王俊
          宏支出醫療費用二千三百十七元，合計八千七百元。
        減少勞動能力之損害：原告丙○○下肢遺存運動障礙，而依勞工保險殘廢
          給付標準表應符合「第九級」即減少百分之五三．八三之勞動能力，原告
          丙○○六十九年二月十七日生，事發日期係九十一年七月九日，當時為二
          十二歲，算至六十歲退休，尚有三十八年之工作年數，以基本工資每月一
          萬五千八百四十元計算，一年之工作收入為一十九萬零八十元，依霍夫曼
          計算法算至退休為止，得一次請求被告賠償喪失勞動能力之損害三百五十
          九萬零一百七十六元。
        慰撫金：原告丙○○國中畢業，事發前在永順工業社工作，因本事故發生
          後已無工作，請求精神慰撫金五百萬元。
      (2)原告甲○○部分：
        扶養費：請求給付扶養費五十萬三千三百十一元。
        慰撫金：原告甲○○年僅二歲，請求精神慰撫金五百萬元。
三、證據：提出喪葬費用收據、原告丙○○之診斷證明書、戶籍謄本、醫療費用收據
    、勞工殘廢給付標準表、霍夫曼計算表為證。
乙、被告方面
    被告未於最後言詞辯論到庭，據其以前到庭之陳述略稱：
一、聲明：駁回原告之訴。
二、陳述：對王俊宏之喪葬費三十六萬二百元、原告丙○○請求以最低工資計算減少
    工作能力算到六十歲，及對原告甲○○請求五十萬三千三百十一元之扶養費沒有
    意見。但王俊宏、原告丙○○之醫療費用分別為兩千三百一十七元、六千三百八
    十三元，被告已支付。
丙、本院依職權調閱九十一年度交易字第二五六號刑事卷、函查兩造所得及被告財產
    ，及向財團法人長庚紀念醫院嘉義分院函查原告丙○○減少勞動能力之程度。
    理      由
一、被告未於最後言詞辯論期日到場，核無民事訴訟法第三百八十六條所列各款情形
    ，爰依原告聲請，由其一造辯論而為判決。
二、原告主張：被告於九十一年七月九日晚上十一時三十分許，酒後無照駕駛車牌號
    碼九Ｌ─四一０號自用小客車，沿嘉一五七線公路由北向南往朴子市方向行駛，
    行經該路與德興段路口，疏於注意前方行車之動態，自後追撞同向行駛在前由王
    俊宏所駕駛車牌號碼ＰＥＬ─四五三號、後載其妻即原告丙○○之重型機車，致
    使其等人車倒地，王俊宏受有頭部外傷，丙○○受有左側遠端脛腓骨骨折、右側
    遠端脛骨骨折及胸部鈍挫傷之傷害，王俊宏經送往嘉義縣朴子市長庚紀念醫院急
    救無效，延至翌日凌晨零時三十分許，仍因頭部外傷併腦出血不治死亡之事實，
    業據原告提出診斷證明書為證；被告乙○○服用酒類，不能安全駕駛動力交通工
    具而駕駛，經本院刑事庭以九十一年度交易字第二五六號判決判處處有期徒刑四
    月；又因過失致人於死，經同案處有期徒刑一年二月；應執行有期徒刑一年五月
    之事實，亦有刑事判決一份在卷可憑，並經調閱該刑事卷查明屬實，堪信原告上
    開主張為真實。
三、按因故意或過失不法侵害他人之權利者，負損害賠償責任；不法侵害他人致死者
    ，對於支出醫療及增加生活上需要之費用或殯葬費之人，亦應負損害賠償責任；
    被害人對於第三人有法定扶養義務者，加害人對於該第三人亦應負損害賠償責任
    ；不法侵害他人之身體或健康者，對於被害人因此喪失或減少勞動能力或增加生
    活上之需要時，應負損害賠償責任、不法侵害他人致死者，被害人之父、母、子
    、女及配偶雖非財產上之損害，亦得請求賠償相當之金額；不法侵害他人之身體
    、健康，被害人雖非財產上之損害，亦得請求賠償相當之金額，民法第一百八十
    四條第一項前段、第一百九十二條第一暨第二項、第一百九十三條第一項、第一
    百九十四條、第一百九十五條第一項分別定有明文。本件事故係因被告之過失所
    致，原告丙○○因本件事故受有上述傷害、王俊宏則因而死亡，原告丙○○所受
    傷害及王俊宏之死亡，與被告之過失行為間顯具有相當之因果關係。原告丙○○
    、甲○○分別為被害人王俊宏之妻女，有戶籍謄本一份附卷可憑，其等訴請被告
    賠償所受之損害，依前開規定，自有理由。原告請求被告賠償之費用，是否應予
    准許，分述如次：
（一）殯葬費：原告丙○○主張其夫王俊宏因本件事故死亡，其支出殯葬費用三十六
      萬零二百元，業據其提出喪葬費用收據為證，被告對此部分無意見，應由被告
      如數賠償原告丙○○。
（二）醫療費用：原告丙○○主張其因身體受傷支出醫療費用六千三百八十三元、為
      王俊宏支出醫療費用二千三百十七元，合計八千七百元之事實，固據其提出醫
      療費用收據為證。惟被告抗辯此部分費用其已給付予原告丙○○，此為原告丙
      ○○所不爭執（九十二年五月二十三日筆錄），原告丙○○再請求被告賠償此
      部分之費用，自難准許。
（三）減少勞動能力之損害：查原告丙○○因本件事故受有左側遠端脛腓骨骨折、右
      側遠端脛骨骨折及胸部鈍挫傷之傷害，於九十一年七月十日送至嘉義縣朴子市
      長庚紀念醫院治療及行鋼釘固定術，於七月十六日出院，左足髁關節遺存運動
      障礙，喪失生理機能二分之一之事實，有原告丙○○提出之該院於九十二年八
      月二十七日所出具之診斷證明書在卷可憑。原告丙○○主張其因本件事故一下
      肢遺存運動障害，符合勞工保險條例第五十三條之附表即勞工保險殘廢給付標
      準表障害項目第一四五項「一下肢遺存運動障害者」之身體障害狀態，其殘廢
      等級應屬九級之下肢之機能障害，減少勞動能力為百分之五三．八三等情，並
      為被告所不爭執，應可採信。原告丙○○主張以基本工資每月一萬五千八百四
      十元、年薪十九萬零八十元，自事發時算到六十歲退休，以計算其減少勞動能
      力之損害，被告亦表示同意（九十二年五月二十三日筆錄）。依此計算原告丙
      ○○減少勞動能力之年損害額為十萬二千三百二十元（元以下四捨五入，下同
      ）；原告丙○○六十九年二月十七日生，有戶籍謄本在卷可憑，其於九十一年
      七月九日事故發生時尚未滿二十三歲，其同意以二十三歲計算（同前開筆錄）
      ，則算至年滿六十歲退休為止，其尚餘三十七年之勞動能力。經依霍夫曼計算
      式扣除中間利息（第一年不扣除中間利息），其得向被告請求一次給付三十七
      年減少勞動能力之損害為二百十七萬六千八百十六元（102320×21.0000000＝
      0000000元），原告丙○○請求賠償三百五十九萬零一百七十六元，其逾二百
      十七萬六千八百十六元部分無法准許。
（四）扶養費：原告甲○○請求被告賠償扶養費用五十萬三千三百十一元，被告表明
      無意見（同前開筆錄），自應由被告如數賠償原告甲○○。
（五）慰撫金：原告丙○○因本件事故受有前開傷傷害，經治療後，其左下肢遺存運
      動障害，已如前述，又被害人王俊宏為丙○○之夫、甲○○之父，王俊宏因本
      件事故不幸死亡，原告精神上自受有相當之痛苦。爰斟酌原告丙○○自陳其國
      中畢業，事故發生前在永順工業社工作，現已無工作、原告甲○○年僅二歲即
      遭受喪父之痛；被告原任職於嘉義縣警察局朴子分局，其九十一年度之所得為
      六十三萬四千四百六十八元，除此之外，名下無其他財產，有財政部臺灣省國
      稅局嘉義縣分局函文及所附之所得清單、歸戶財產查詢清單各一份在卷可憑，
      審酌上情，認原告所受非財產上損害，各以一百萬元為相當，原告各請求五百
      萬元，應予核減至各一百萬元，方屬公允。
四、綜上所述，原告丙○○得請求被告賠償之金額為三百五十三萬七千零十六元、原
    告甲○○得請求被告賠償之金額為一百五十萬三千三百十一元。從而，原告依侵
    權行為之法律關係，請求被告賠償其等所受之損害，各於前開數額及均自起訴狀
    繕本送達被告之翌日即九十二年一月二十八日起至清償日止，按年息百分之五計
    算之法定遲延利息之範圍內，為有理由，應予准許；逾此範圍之請求，於法無據
    ，應予駁回。
五、據上論結，本件原告之訴為一部有理由，一部無理由，依民事訴訟法第三百八十
    五條第一項前段、第七十九條、第八十五條第一項但書，判決如主文。
中      華      民      國    九十二    年     十一     月     十一     日
~B臺灣嘉義地方法院民事第二庭
~B    法  官  黃  渙  文
右為正本，係照原本作成。
如對本判決上訴須於判決送達後廿日內向本院提出上訴狀。
中      華      民      國    九十二    年     十一     月     十一     日
~B    書記官  馮  澤  文


司法院資訊處製作；財團法人民間司法改革基金會備份。
